臺灣高等法院高雄分院民事判決　　　　　 93年度上字第245號
上　訴　人　乙○○
訴訟代理人　李亭萱律師
　　　　　　林敏澤律師
複代理人　　許淑清律師
　　　　　　黃麗潔律師
被上訴人　　丙○○
訴訟代理人　陳清和律師
上列當事人間請求清償借款事件，上訴人對於民國93年10月29日
臺灣高雄地方法院93年度訴字第1350號第一審判決提起上訴，本
院於94年12月20日言詞辯論終結，判決如下：
    主      文
上訴駁回。
第二審訴訟費用由上訴人負擔。
    事實及理由
一、上訴人主張：被上訴人自88年9 月間起先後多次向伊借款，
    伊則以匯款之方式將款項匯入被上訴人之帳戶以為交付，迄
    至88年10月15日止，伊共借予被上訴人合計新台幣（下同）
    250 萬元，然被上訴人迄未清償，爰依消費借貸之法律關係
    求為命被上訴人應給付伊250 萬元本息之判決。原審為上訴
    人敗訴之判決，其上訴聲明求為判決：(一)原判決廢棄。(二)上
    開廢棄部分，被上訴人應給付上訴人新台幣250 萬元，及自
    88年10月16日起至清償日止按年息百分之五計算之利息。(三)
    第一、二審訴訟費用由被上訴人負擔。(四)願供擔保，請准宣
    告假執行。
二、被上訴人則以：上訴人固有匯入上開金額至伊帳戶之情事，
    惟伊與上訴人並不相識，上開款項係伊之前妻甲○○向上訴
    人所借，與伊無關，且伊之帳戶亦係由甲○○使用，而上訴
    人與甲○○自87年間起即有資金往來，甲○○乃將伊所有坐
    落高雄市○○區○○段第1474之82地號面積13041.06平方公
    尺，權利範圍十萬分之一一九○之土地及其上建物即門牌號
    碼高雄市○○區○○路68號9 樓之房屋設定抵押權予上訴人
    以供擔保，而系爭抵押權設定之時間為88年8月17日，設定
    最高限額金額為300萬元，若伊果真向上訴人借款並提供不
    動產以為借款之擔保，豈有在未取得任何借款即提供不動產
    設定抵押，此顯有違常情，況系爭借款業已由甲○○悉數清
    償完畢等語，資為抗辯。其答辯聲明：上訴駁回。
三、本件經協議雙方爭點結果，兩造不爭執事項為：
（一）上訴人先後於88年9 月7 日、13日、23日及88年10月15日
      匯款80萬元、50萬元、90萬元、30萬元共四筆計250 萬元
      至被上訴人設於臺灣土地銀行高雄分行之帳戶，有匯款單
      影本四紙可證。
（二）被上訴人所有上開房地於88年8 月31日以被上訴人為義務
      人兼債務人，上訴人為權利人，設定權利存續期間自88年
      8 月17日起至90年8 月16日止，本金最高限額300 萬元之
      抵押權登記。有他項權利證明書、土地及建築改良物抵押
      權設定契約書等件影本為證。
四、兩造爭執之事項為：系爭匯款是否係被上訴人向上訴人借貸
    之款項？經查：
（一）按當事人主張有利於己之事實者，就其事實有舉證之責任
      ，為民事訴訟法第二百七十七條前段所規定。故此，如係
      由上訴人主張權利者，應先由上訴人負舉證之責，若上訴
      人先不能舉證，以證實自己主張之事實為真實，則被上訴
      人就其抗辯事實即令不能舉證，或其所舉證據尚有疵累，
      亦應駁回上訴人之請求。另請求履行債務之訴，除被上訴
      人自認上訴人所主張債權發生原因之事實外，應先由上訴
      人就其主張此項事實，負舉證之責任，必須證明其為真實
      後，被上訴人於其抗辯事實，始應負證明之責任，此為舉
      證責任分擔之原則（最高法院17年上字第917號、43年台
      上字第377號判例意旨參照）。
（二）上訴人固主張其曾匯款250萬元至被上訴人所有帳戶，且
      被上訴人亦以其為權利人而就上開房地設定抵押以為擔保
      ，而認兩造間就系爭款項存有消費借貸關係云云。惟為被
      上訴人所否認，並舉證人甲○○到庭證以係其與上訴人欲
      製造設定抵押之債務往來紀錄所為等語。而上訴人與訴外
      人甲○○在原法院另案91年度簡上字第293號確認本票債
      權關係不存在事件中，係主張其曾在88年8月13日、8月21
      日、8月21日、8月23日、10月4日、10月12日、10月15日
      、11月1日、11月19日、12月6日、12月15日、12月30日、
      12月30日、89年1月4日分別匯款65萬元、75萬元、75萬元
      、96萬元、42萬元、130萬元、60萬元、20萬元、50萬元
      、55萬元、32萬元、50萬元、44萬元、44萬元共計匯款
      838 萬元予訴外人甲○○，而主張甲○○訴請確認其持有
      之本票三紙之債權不存在之訴為無理由等情。而訴外人甲
      ○○於該案中則亦答辯以上訴人於同一期間亦自其所有慶
      豐銀行高雄分行、彰化銀行東高雄分行之甲存帳戶中兌領
      超過838 萬元之支票金額；嗣該案經判決確認訴外人甲○
      ○自87年3月16日起至89年1月4日止共向本件上訴人借款
      4,974萬5,500元，而訴外人甲○○自87年5月26日起至88
      年12月31日止共已清償45,070,600元，先充利息2,984,7
      30元，再充本金4,208萬5,870元，尚欠本金765萬9630元
      ，而本件上訴人僅主張在763萬元範圍內之本票債權存在
      等情，業經本院及原審函調原法院上開確認本票債權關係
      不存在案卷查明屬實，並有該案判決書影本附卷可稽。上
      開各筆匯款之期間，與本件匯款日期88年8月至88年10月
      間，均屬同一期間，而被上訴人在該期間或其他時間，並
      無與上訴人有款項往來之情形，為上訴人所不否認，而依
      上開確定判決顯示，本件上訴人在該案所持有之甲○○簽
      發用以借款之三紙本票面額共計1,003萬2,150元，僅其中
      763 萬元範圍內之本票債權存在而已，其餘本票債權則不
      存在。至除上開三紙本票之借款外，其餘借款依本件上訴
      人在該另案所稱甲○○共借款4,974萬5,500元，甲○○則
      稱已清償45,070,600元，其差額為467萬4,900元，則未據
      其雙方另為主張是否為本件上訴人在該案主張之甲○○尚
      欠其借款本金763 萬元範圍內，然甲○○尚欠本件上訴人
      借款本金763 萬元則為該案判決確定之事實。
（三）而本件上訴人匯款四筆至被上訴人在土地銀行高雄分行之
      帳戶，據證人甲○○在本院結證稱：「（帳戶存摺）都是
      我在使用。房地是向土地銀行貸款的，我使用這個帳戶只
      是在繳納貸款而已，丙○○沒有在使用」、「土地銀行房
      貸部分是我和丙○○去辦的，乙○○抵押部分是我自己找
      代書辦的，丙○○不知道，丙○○的印章是跟土地辦理抵
      押的印章是一樣的，平常都是我在保管」、「借款本來就
      是用我的名義借，但是乙○○要求用房子抵押」等語（見
      本院卷第79頁）。足證被上訴人抗辯稱系爭款項係其前妻
      甲○○向上訴人所借等情非虛。又上訴人於包括系爭借貸
      主張之前述期間內既均係與訴外人甲○○而非被上訴人，
      頻繁互為鉅額之資金往來，並因此執有甲○○所簽發之本
      票為憑而為追索，則依前述三方資金往來之狀況及期間觀
      之，證人甲○○所證稱之本件系爭金額亦係其與上訴人間
      所為之借款而利用被上訴人之帳戶匯款等語，應與事實相
      符，堪予採信。
（四）按交付金錢之原因本即多端，或為買賣，或為贈與，或因
      其他之法律關係而為交付，非謂一有金錢之交付，即得推
      論授受金錢之雙方當然為消費借貸關係。若僅證明有金錢
      之交付，未證明借貸意思表示互相一致者，尚不能認有金
      錢借貸關係存在」（最高法院93年台上字第19號判決意旨
      參照）。且提供不動產設定抵押權予他人之原因亦有可能
      擔保他人之債務而非全係為擔保自己之債務。如上所述，
      與上訴人為系爭金額往來之人既應係甲○○而非被上訴人
      ，上訴人者張與被上訴人見有系爭匯款之借貸關係，自屬
      無據。至上訴人舉被上訴人在原審93 年8月4日筆錄供稱
      「設定抵押時我知道」之語，而謂被上訴人知悉抵押權設
      定之事，證明被上訴人係向上訴人借貸系爭匯款云云，然
      依該筆錄記載被上訴人之供述前後整體觀之，被上訴人又
      稱「當時我前妻（指甲○○）說設定抵押是因為有向原告
      （指上訴人）借錢，要給原告有一個保障才設定抵押。．
      ．．我與原告並不認識」等語（見本院卷第85頁），則上
      訴人取其供述之片段，執為被上訴人向其借貸之依據，自
      無可採。另上訴人就訴外人甲○○是否係為代理被上訴人
      或有其他得歸屬效果於被上訴人之事實，復未另行舉證以
      實其說，其自不得僅憑為被上訴人之帳戶供甲○○利用之
      匯款資料及抵押權設定等情，即遽認與被上訴人間存有系
      爭消費借貸之關係，則上訴人主張兩造就系爭匯款係屬借
      貸關係云云，尚為無據。
（五）至被上訴人提出之電話錄音帶及錄音內容譯文，固為兩造
      所不爭執，而其中上訴人說「你是什麼時候要匯錢給我？
      」，被上訴人答「我現在是跟你講啦，現在甲○○的事，
      我就全權處理，但是有一些事情我要先弄清楚，你當初是
      總共借她多少？」，及上訴人說「你說12月份開始要匯錢
      給我」，被上訴人答「我先弄清楚再說啊」，上訴人說「
      至於錢要怎麼還啊」，被上訴人答「對啦，我就先了解
      1000 怎 麼的來源」等對話語句，在在顯示被上訴人並未
      承認系爭匯款係其向上訴人所借貸之關係，或被上訴人已
      同意承擔甲○○對於上訴人之系爭匯款債務，是上訴人執
      此錄音內容而指被上訴人知悉抵押設定之事，及所稱「全
      權處理」之語，亦有成立併存的債務承擔云云，亦與錄音
      內容不符而無足採。
五、綜據上述，本件上訴人主張兩造間就系爭匯款成立消費借貸
    云云，為不足採。從而，上訴人依據消費借貸之法律關係，
    請求被上訴人應給付250萬元，及自88年10月16日起至清償
    日止，按週年利率百分之五計算之法定遲延利息，為無理由
    。原審為上訴人敗訴之判決，及駁回其假執行之聲請，並無
    違誤。上訴意旨指摘原判決不當，求予廢棄改判，為無理由
    ，應予駁回。兩造其餘攻擊防禦之方法，核與判決之基礎不
    生影響，自不一一論述，附此敘明。
六、據上論結，本件上訴為無理由，依民事訴訟法第449條第1項
    、第78條，判決如主文。
中　　華　　民　　國　　94　　年　　12　　月　　30　　日
                            民事第一庭
                                審判長法官  黃金石
                                法      官  林紀元
                                法      官  林健彥
以上正本證明與原本無異。
如對本判決上訴，須於判決送達後20日內向本院提出上訴狀，其
未表明上訴理由者，應於上訴後20日內向本院提出上訴理由書（
均須按他造當事人之人數附繕本）。上訴時應提出委任律師或具
有律師資格之人之委任狀，並依附註條文規定辦理。
中　　華　　民　　國　　94　　年　　12　　月　　30　　日
                                書   記  官 張明賢
附註：民事訴訟法第466 條之1 ：對於第二審判決上訴，上訴人
應委任律師為訴訟代理人，但上訴人或其法定代理人具有律師資
格者，不在此限。
上訴人之配偶、三親等內之血親、二親等內之姻親，或上訴人為
法人、中央或地方機關時，其所屬專任人員具有律師資格並經法
院認適當者，亦得為第三審訴訟代理人。第1 項但書及第2 項情
形，應於提起上訴或委任時釋明之。
